【裁判字號】    97,訴,198
【裁判日期】    971105
【裁判案由】    違反槍砲彈藥刀械管制條例
【裁判全文】
臺灣花蓮地方法院刑事判決               97年度訴字第198號
公  訴  人  臺灣花蓮地方法院檢察署檢察官
被      告  甲○○
                    （現於臺灣臺東監獄執行中）
指定辯護人  吳美津律師
上列被告因違反槍砲彈藥刀械管制條例案件，經檢察官提起公訴
（97年度偵字第1457號），本院判決如下：
    主  文
甲○○犯非法持有可發射子彈具殺傷力之槍枝罪，處有期徒刑參
年拾月，併科罰金新臺幣壹拾萬元，罰金如易服勞役，以新臺幣
壹仟元折算壹日。扣案如附表編號1所示改造手槍壹枝、編號2所
示子彈貳拾玖顆、編號3所示子彈貳顆均沒收。
    事  實
一、甲○○明知可發射金屬或子彈，具有殺傷力之改造手槍為槍
    砲彈藥刀械管制條例第4條第1項第1 款所稱之槍砲，改造子
    彈則為同條項第2 款所稱之彈藥，非經主管機關許可不得持
    有，竟於民國93、94年間不詳時間，在不詳地點取得如附表
    所示可發射子彈具有殺傷力之仿WALTHER廠PPK/S型半自動手
    槍之改造手槍1枝（含彈匣1個，槍枝管制編號：0000000000
    ）、具有殺傷力直徑9.0±0.5mm之非制式子彈39顆（另4 顆
    不具殺傷力）、直徑8.0±0.5mm之非制式子彈3 顆後，基於
    持有可發射子彈具有殺傷力之改造槍枝及子彈之犯意，將上
    開具有殺傷力之改造槍枝及子彈藏放於臺東縣利嘉林道某處
    ，而非法持有之。嗣於97年3月15 日甲○○自臺東縣利嘉林
    道藏放地點取出上開槍彈，於97年3月17 日攜往花蓮縣富里
    鄉○里村○○路348 號蘇勉偉住處，適臺北縣政府警察局汐
    止分局持本院核發之97年度聲搜字第123 號搜索票搜索蘇勉
    偉上開處所之際，甲○○進入該處所經其自願同意搜索，當
    場於甲○○身體查獲，並扣得如附表所示物品。
二、案經臺北縣政府警察局汐止分局報請臺灣花蓮地方法院檢察
    署檢察官偵查起訴。
    理  由
一、證據能力部分：
  (一)按被告之自白，非出於強暴、脅迫、利誘、詐欺、疲勞訊問
    、違法羈押或其他不正之方法，且與事實相符者，得為證據
    ，刑事訴訟法第156條第1項定有明文。本案被告甲○○於警
    詢、檢察官偵查中有關其犯罪事實之自白，未抗辯有上開非
    任意性之情形，本院亦查無明顯事證，有上述不正訊（詢）
    問之情，應認該自白具有任意性，而有證據能力。
  (二)內政部警政署刑事警察局所出具之槍彈鑑定書係鑑定被告
    甲○○所持有之槍、彈所為之證明文書，核其本質乃為被告
    以外之人於審判外之書面陳述，依刑事訴訟法第159條第1項
    之規定，原不具證據能力。前述證據性質上雖為公務員職務
    上所製作之證明文書，但既為針對本件被告所持之槍彈個案
    作成，即與刑事訴訟法第159條之4第1 款所示，可經常處於
    可受公開檢查之狀態，設有錯誤，甚易發現而予及時糾正之
    例行性紀錄文書有間，而不能依該規定取得證據能力。惟檢
    察官、辯護人及被告於本院準備程序及審理時對作為證據使
    用均表示沒有意見，且該鑑定書與檢察官主張之事實有關聯
    性，而刑事警察局作成前開鑑定書時亦無任何不適當之情況
    ，依刑事訴訟法第159條之5第2項規定，有證據能力。
  (三)扣案如附表所示證物，均非供述證據，無傳聞法則之適用，
    與本案具有關聯性，且上開物證經偵辦員警合法取得，具有
    證據能力。
二、認定犯罪事實之證據及理由：
  (一)被告甲○○持有如附表所示槍、彈之事實，業據被告於警詢
    、偵查及本院審理中坦承不諱，並有如附表所示查獲之仿WA
    LTHER廠PPK/S型半自動手槍之改造手槍1枝（含彈匣1個，槍
    枝管制編號：0000000000）、直徑9.0±0.5mm金屬彈頭之非
    制式子彈43顆、直徑8.0±0.5mm金屬彈頭之非制式子彈3 顆
    及金屬彈殼等物扣案佐證。再扣案之手槍、子彈、彈殼等物
    經送請內政部警政署刑事警察局以檢視法、性能檢驗法、試
    射法鑑定結果：手槍1 枝（槍枝管制編號0000000000），認
    係改造手槍，由仿WALTHER廠PPK/S型半自動手槍製造之槍枝
    ，換裝土造金屬槍管而成，擊發功能正常，可供擊發適用子
    彈使用，認具殺傷力；子彈46顆，認均係非制式子彈，其中
    43顆由金屬彈殼組合直徑9.0±0.5mm金屬彈頭而成，採樣14
    顆試射，10顆可擊發，認具殺傷力，餘4 顆無法擊發，認不
    具殺傷力；另子彈3顆，係由金屬彈殼組合直徑8.0±0.5 mm
    金屬彈頭而成，採樣1顆試射，可擊發，認具殺傷力；彈殼3
    顆，認均係非制式金屬彈殼；有該局97年4月29 日刑鑑字第
    0970041119號槍彈鑑定書附卷可稽（見臺灣花蓮地方法院檢
    察署97年度偵字第1457號卷第18-22 頁）。此外，復有搜索
    扣押筆錄及現場照片、扣押槍彈照片在卷可憑，被告上開自
    白堪認與事實相符。
  (二)被告雖供稱扣案槍彈係與吳建鋒共同持有，是與吳建鋒一起
    在臺東縣利嘉林道工寮內找到，一起藏放在撿拾地點附近之
    利嘉林道，所以與吳建鋒一起持有云云。查依被告於本院準
    備程序供稱「持有的時間約是在94年間開始」（見本院97年
    6月12 日準備程序筆錄），於審理中稱本案係於前案（即臺
    灣臺東地方法院94年度訴字第185 號、臺灣高等法院花蓮分
    院96年度上更(一)字第120 號被告違反槍砲彈藥刀械管制條例
    案件）被查獲前8 個月在台東利嘉林道工寮發現的（經查前
    案係於94年2月16日被查獲，有上開96年度上更(一)字第120號
    判決在卷可參，依此計算，約自93年6 月間開始持有本案槍
    彈），則被告係於93、94年間取得本案扣案槍彈而持有。然
    查，吳建鋒於93年1月7日即已死亡，有吳建鋒個人除戶資料
    查詢結果在卷可參（見臺灣花蓮地方法院檢察署97年度偵字
    第1457號卷第15頁），吳建鋒顯不可能與被告共同發現本案
    扣案槍彈而共同持有，被告供述係與吳建鋒共同持有本案扣
    案槍彈云云難予採取，惟不影響被告非法持有如附表扣案槍
    彈之事實認定，併予敘明。
  (三)本案事證明確，被告持有具殺傷力之改造手槍及子彈之犯行
    洵堪認定，應依法論科。
三、論罪科刑：
  (一)按持有槍砲為長時間之繼續，乃行為之繼續而非狀態之繼續
    ，故如未受允准，持有槍彈而無正當理由之行為持續長時間
    ，於終止持有前，均在其犯罪行為實施中。其間法律縱有變
    更，其行為既繼續實施至新法施行以後，即與犯罪後法律有
    變更之情形不同，不生新舊法比較適用之問題（最高法院75
    年度臺上字第3370號判決要旨參照）。查刑法部分條文於94
    年2月2日修正公佈，95年7月1日施行，本案被告雖於93年、
    94年間持有如附表所示槍彈，惟被告持有之行為既持續至97
    年3月17 日止，自應適用修正後刑法之規定，並無比較新舊
    法之問題，先予敘明。
  (二)查扣案具有殺傷力之改造手槍、非制式子彈分別屬槍砲彈藥
    刀械管制條例第4條第1項第1款、第2款所稱之槍砲、彈藥，
    依據同條例第5 條規定，非經主管機關許可不得持有。被告
    持有具殺傷力之改造手槍、子彈，核被告所為，係犯槍砲彈
    藥刀械管制條例第8條第4項之未經許可持有第4條第1 項第1
    款所定其他可發射子彈具有殺傷力之槍砲罪，及同法第12條
    第4 項未經許可持有子彈罪。被告以一持有行為，同時持有
    改造手槍及非制式子彈，觸犯構成要件不同之罪名，為想像
    競合犯，應依刑法第55條規定，從一重論以未經許可持有可
    發射子彈具有殺傷力之槍砲罪處斷。
  (三)本院審酌槍枝、子彈具有顯在之危險性，嚴重威脅社會治安
    ，被告未經許可持有槍彈之手段、數量、情節非輕，及被告
    前另因寄藏槍彈經臺灣高等法院花蓮分院以96年度上更一字
    第120號判決有期徒刑3年2 月，惟被告於上開案件判決前即
    持有本案槍彈，非該案審理中再犯本案，檢察官認被告於該
    案審理中未知悔改而再犯本案，容有誤會，且本案係被告自
    願同意搜索而查獲，犯後坦承犯行態度良好等一切情狀，認
    檢察官求處有期徒刑4年10 月尚屬過重，爰量處如主文所示
    之刑，並就罰金刑部分諭知易服勞役之折算標準，以資懲儆
    。
四、沒收部分：
  (一)扣案如附表編號1所示具殺傷力之改造手槍1枝，及附表編號
    2所示非制式子彈29顆（另10 顆經試射鑑驗，已失違禁物性
    質，4顆不具殺傷力，均不予沒收）、附表編號3所示非制式
    子彈2顆（另1顆經試射鑑驗，已失違禁物性質，不予沒收）
    ，均為違禁物，依刑法第38條第1項第1款規定宣告沒收。
  (二)另如附表編號4所示彈殼3顆，非屬違禁物，不予宣告沒收。
五、據上論斷，應依刑事訴訟法第299條第1項前段，槍砲彈藥刀
    械管制條例第8條第4項、第12條第4項，刑法第11 條前段、
    第55條、第42條第3項前段、第38條第1項第1 款，判決如主
    文。
本案經檢察官羅美秀到庭執行職務。
中    華    民    國    97    年    11    月    5     日
                  刑事第四庭    審判長法  官  張宏節
                                      法  官  沈培錚
                                      法  官  蔡寶樺
上列正本證明與原本無異。
如對本判決不服，應於送達後10日內，向本院提出上訴狀。（上
訴狀應記載具體上訴理由並應抄附繕本）
中    華    民    國    97    年    11    月    7     日
                                      書記官
附錄本判決論罪之法律條文：
槍砲彈藥刀械管制條例第8條
未經許可，製造、販賣或運輸鋼筆槍、瓦斯槍、麻醉槍、獵槍、
空氣槍或第4條第1項第1 款所定其他可發射金屬或子彈具有殺傷
力之各式槍砲者，處無期徒刑或5年以上有期徒刑，併科新臺幣1
千萬元以下罰金。未經許可，轉讓、出租或出借前項所列槍枝者
，處5年以上有期徒刑，併科新臺幣1千萬元以下罰金。
意圖供自己或他人犯罪之用，而犯前二項之罪者，處無期徒刑或
7年以上有期徒刑，併科新臺幣1千萬元以下罰金。
未經許可，持有、寄藏或意圖販賣而陳列第1項所列槍枝者，處3
年以上10年以下有期徒刑，併科新臺幣700萬元以下罰金。
第1項至第3項之未遂犯罰之。
槍砲彈藥刀械管制條例第十二條第四項：
未經許可，持有、寄藏或意圖販賣而陳列子彈者，處五年以下有
期徒刑，併科新台幣三百萬元以下罰金。
附表：
┌──┬───────────────┬───┬──────┐
│編號│    扣  案  物  品            │數 量 │沒收法條    │
├──┼───────────────┼───┼──────┤
│1   │仿WALTHER廠PPK/S型半自動手槍之│1  枝 │刑法第38條第│
│    │改造手槍（含彈匣1個）（槍枝管 │      │1 項第1 款  │
│    │制編號：0000000000）          │      │            │
├──┼───────────────┼───┼──────┤
│2   │非制式子彈（直徑9.0±0.5mm金屬│43顆  │29顆沒收。  │
│    │彈頭）                        │      │（另14顆經試│
│    │                              │      │射，10顆具殺│
│    │                              │      │傷力，經試射│
│    │                              │      │，已失違禁物│
│    │                              │      │性質，另4 顆│
│    │                              │      │不具殺傷力，│
│    │                              │      │均不予沒收）│
│    │                              │      │            │
├──┼───────────────┼───┼──────┤
│3   │非制式子彈（直徑8.0±0.5mm金屬│3 顆  │2 顆沒收。  │
│    │彈頭））                      │      │（另1 顆經試│
│    │                              │      │射，已失違禁│
│    │                              │      │物性質）    │
├──┼───────────────┼───┼──────┤
│4   │已擊發彈殼（非制式金屬彈殼）  │3 顆  │不予沒收    │
│    │                              │      │            │
└──┴───────────────┴───┴──────┘


司法院資訊處製作；財團法人民間司法改革基金會備份。
